【裁判字號】    97,易,969
【裁判日期】    971008
【裁判案由】    詐欺
【裁判全文】
臺灣臺南地方法院刑事判決               97年度易字第969號
公  訴  人  臺灣臺南地方法院檢察署檢察官
被      告  丙○○
上列被告因詐欺案件，經檢察官提起公訴 （95年度偵字第17133號
、96年度偵字第7288號），本院判決如下：
    主  文
本件免訴。
    理  由
一、公訴意旨略稱：丙○○於民國九十四年三月十五日，在臺南
    市○區○○路一段四百二十三號台灣固網股份有限公司特約
    服務中心申請泛亞電信行動電話門號0000000000號，並基於
    幫助不確定犯罪型態之故意，於九十四年間，在不詳地點，
    將上開門號交予乙○○（涉嫌詐欺部分，另行簽分偵辦），
    嗣乙○○再將上開門號提供予詐騙集團成員，該詐騙集團復
    經由大陸地區之成員將上開門號提供予成員陳義杰（涉嫌詐
    欺部分，業經另案提起公訴），作為詐欺集團聯絡之用。陳
    義杰所屬之詐欺集團則由大陸地區集團分別於附表一所示之
    時間，施用詐術以撥打電話佯稱信用貸款、中獎、投資、應
    徵、親友遭綁架云云，或透過網路偽稱網路交友、色情應召
    、色情援交等方式，使如附表一所示之張哲維等人陷於錯誤
    ，以轉帳或匯款方式將如附表一所示金額，匯至陳義杰等人
    收購之如附表一所示人頭帳戶內，再由陳義杰等人依前開分
    工提領詐騙贓款得手後，轉匯至大陸地區。其等共同以此方
    式詐騙金額高達新臺幣二千六百六十二萬餘元以上。因認被
    告丙○○涉犯刑法第三百三十九條第一項、第三十條第一項
    幫助詐欺取財罪。
二、公訴人上開所認無非以：(一)證人即同案被告陳義杰、林明宗
    、王悅德、廖芷儀於警、偵訊供述：陳義杰等四人擔任詐欺
    集團收購帳戶及提領贓款等工作之事實。且陳義杰自承係大
    陸地區詐騙集團將上開門號寄予伊，供作與大陸地區詐騙集
    團聯絡使用等語、(二)證人潘建龍於偵訊中證述稱：並未逼迫
    被告提供上開門號予乙○○、(三)如附表一所示被害人之指述
    暨轉帳匯款之交易明細表、(四)於同案被告陳義杰等人處所被
    查扣如附表二所示之扣押物品、(五)同案被告陳義杰等人之通
    訊監察譯文、(六)被告丙○○於偵訊供述，將上開門號提供予
    乙○○等資為論據。訊據被告固坦承申請0000000000號行動
    電話門號後交予乙○○，惟否認有幫助詐欺之犯意，並辯稱
    ：是乙○○跟我說他無法申請門號及存摺，苦苦哀求我幫他
    申請，我才申請0000000000號門號，當日連同郵局存摺等一
    併在臺南市○○街上交予乙○○等語。
三、按案件曾經判決確定者，應諭知免訴之判決，刑事訴訟法第
    三百零二條第一款定有明文。又訴訟上所謂一事不再理之原
    則，關於實質上一罪或裁判上一罪，亦均有其適用，最高法
    院六十年臺非字第七十七號著有判例。又按認定犯罪事實所
    憑之證據，雖不以直接證據為限，間接證據亦包括在內；然
    而無論直接或間接證據，其為訴訟上之證明，須於通常一般
    之人均不致有所懷疑，而得確信其為真實之程度者，始得據
    為有罪之認定（最高法院七十六年台上字第四九八六號判例
    可資參照）。
四、經查：(一)依公訴人提出之證據，固足證明被告將所申請之00
    00000000號行動電話門號交予乙○○，嗣後由詐欺集團取得
    供集團內部成員聯絡行騙之用，且該集團成員向附表一被害
    人等詐騙得逞等犯罪事實。另證人乙○○亦到庭證述：被告
    是在辦完行動電話門號當天，在申請中心外面將通話晶片交
    給我，而郵局存摺、印章、提款卡及密碼，是被告辦完行動
    電話後約一個月，在台中交給我等情。惟依本院調閱本院九
    十五年度簡字第三一七三號，被告丙○○犯幫助詐欺罪之案
    卷，由卷附被告傳靖如申請之臺南新南郵局帳戶（帳號0000
    00000000）客戶歷史交易清單顯示（附於該案卷警卷第十一
    頁），上開帳戶自九十四年四月一日起，即陸續有多筆數萬
    元金額匯入，並於匯入當天全數提領完畢，顯見該帳戶於九
    十四年四月一日起，即已在詐騙集團掌控之中，與乙○○所
    證述，郵局存摺等物，被告丙○○係在辦完行動電話後約一
    個月（即九十四年四月十五日左右），在臺中交付等情，已
    不相符。足認證人乙○○之記憶明顯違誤，證詞已有令人存
    疑之處。(二)再由乙○○證述被告丙○○辦理本案0000000000
    號行動電話門號之原因：「（當時我在辦理信用卡的業務，
    我跟被告是在某個信用卡代辦公司認識的，我們是普通朋友
    」、「（既然被告跟你只是普通朋友，為何被告要用她的名
    義替你辦SIM卡讓你使用？）之前我向某個信用卡代辦公司
    辦理信用卡想借錢用，被告也要辦一張卡，所以我們就認識
    了，當時被告是做美髮的，因為被告話不太會講，也不太識
    字，公司為被告辦的信用卡需要一個手機門號，讓銀行來確
    認被告的身分，所以我才陪被告一起去辦手機，我就把手機
    的SIM卡帶回來交給公司的一個業務陳經理」，惟依乙○○
    所述，辦理行動電話門號目的既在供銀行確認被告身分之用
    ，何以僅被告需辦理行動電話門號，證人則不需要。且辦理
    後竟未由被告收執，反交回公司。又倘係要由公司代被告答
    覆銀行，然以被告並非目不識丁，且曾從事美髮行業，與他
    人溝通並無障礙，僅單純確認身分，根本無需由他人代答之
    必要。足見證人之證詞有諸多不合情理，委難遽予採信。此
    外，又無其他證據可使本院產生被告係分先後交付郵局存摺
    及行動電話門號之確信，依上說明，自應為被告有利之認定
    。(三)又被告因交付上揭郵局存摺等物予乙○○，並輾轉由詐
    騙集團作為隱匿詐欺所得贓款之用，本院業於九十五年十月
    二十六日，以九十五年度簡字第三一七三號判處有期徒刑四
    月，並於九十五年十二月五日確定，有卷附本院九十五年度
    簡字第三一七三號判決書及被告前案紀錄表可按。本案被告
    交付行動電話門號與前案交付郵局存摺等物既為相同行為，
    二案顯為同一案件，本案應為前案判決效力所及，依照前開
    說明，應諭知免訴之判決。
據上論斷，應依刑事訴訟法第三百零二條第一款，判決如主文。
本案經檢察官甲○○到庭執行職務
中    華    民    國    97    年    10    月    8     日
          刑事第五庭    審判長法  官  鍾邦久
                              法  官  張瑛宗
                              法  官  包梅真
以上正本證明與原本無異。
如不服本判決應於收受本判決後10日內向本院提出上訴書狀，並
應敘述具體理由。如未敘述上訴理由者，應於上訴期間屆滿後20
日內向本院補提理由書狀（均須按他造當事人之人數附繕本）「
切勿逕送上級法院」。
                              書記官  李淑秋
中    華    民    國    97    年    10    月    8     日
附表一：（詳附件）
附表二：
┌────┬─────────────────────┐
│ 所有人 │        扣     案     物     品           │
├────┼─────────────────────┤
│ 陳義杰 │私章140枚、存摺185本、筆記本6本、身分證（ │
│        │許茹蜜Ｚ000000000、江賢達Ｚ000000000、陳清全│
│        │Ｚ000000000）3枚、健保卡1枚、商業本票4張、 │
│        │行動電話6支、提款卡113枚、身分證影本29張、│
│        │行動電話門號申請書4張、匯款單5張、現金新台│
│        │幣（下同）594,700元                       │
├────┼─────────────────────┤
│ 林明宗 │筆記本4本、便條紙（抄錄帳號、電話）8張、晶│
│        │片卡2張（威寶電信，門號0000000000；臺灣大 │
│        │哥大，門號0000000000）、NOKIA行動電話1支  │
├────┼─────────────────────┤
│ 王悅德 │存摺37本、提款卡37張、筆記本3本、私章2枚、│
│        │行動電話4支（摩托羅拉牌、NOKIA牌各2支）、 │
│        │員工資料卡冊1本、現金481,000元            │
├────┼─────────────────────┤
│ 廖芷儀 │中國信託現金卡1枚、新力易利信行動電話1支（│
│        │含晶片卡，門號為0000000000）              │
└────┴─────────────────────┘


司法院資訊處製作；財團法人民間司法改革基金會備份。
